【裁判字號】    97,訴,904
【裁判日期】    970820
【裁判案由】    違反毒品危害防制條例等
【裁判全文】
臺灣屏東地方法院刑事判決               97年度訴字第904號
公  訴  人  臺灣屏東地方法院檢察署檢察官
被      告  乙○○
                    （現因另案於屏東監獄竹田分監執行中）
上列被告因違反毒品危害防制條例等案件，經檢察官提起公訴（
97 年 度毒偵字第1112號、97年度偵字第3683號），嗣被告於本
院準備程序進行中先就被訴事實為有罪之陳述，本院告知被告簡
式審判程序之旨，並聽取當事人之意見後，裁定改由受命法官獨
任依簡式審判程序審理，本院判決如下：
    主  文
乙○○施用第一級毒品，累犯，處有期徒刑壹年捌月，扣案之注
射針筒壹支沒收之。又施用第二級毒品，累犯，處有期徒刑壹年
，扣案之吸食器壹個沒收之。又犯行使偽造私文書罪，處有期徒
刑伍月，如附表所示偽造之署名及指印，均沒收。應執行有期徒
刑年。扣案之注射針筒壹支、吸食器壹個、如附表所示偽造之
署名及指印，均沒收。
    事  實
一、乙○○曾因施用毒品案件，為臺灣屏東地方法院檢察署檢察
    官聲請本院裁定送強制戒治獲准，並另向本院提起公訴，其
    受強制戒治部分，於民國92年7 月5 日因執行完畢出所；其
    受起訴部分，則由臺灣高等法院高雄分院以91年度上訴字第
    1328號判決判處有期徒刑1 年確定。惟於94年間，其再因施
    用毒品案件，為本院以94年度訴字第595 號判決判處應執行
    有期徒刑1 年5 月確定；又因竊盜及搶奪案件，為本院以94
    年度訴字第1047號判決判處應執行有期徒刑2 年4 月確定。
    上開2 判決所處之刑再經本院以96年度聲減字第370 號裁定
    減刑後，定應執行有期徒刑1 年10月確定，迄96年7 月29
    日縮刑期滿執行完畢。
二、詎乙○○仍未戒除吸食毒品之惡習，復基於施用第一級毒品
    海洛因之犯意，於97年4 月9 日凌晨1 時許，在屏東縣屏東
    市○○路國民餐廳附近之米堤汽車旅館房間內，以注射針筒
    摻水注射之方式，施用第一級毒品海洛因1 次；另基於施用
    第二級毒品甲基安非他命之犯意，於同日凌晨2 時許，在上
    開米堤汽車旅館房間內，以將甲基安非他命置入吸食器內燒
    烤燃燒成煙並吸食之方式，施用第二級毒品甲基安非他命1
    次。嗣於97年4 月10日凌晨3 時20分許，在屏東縣屏東市○
    ○路與蘭州路口，因形跡可疑為警盤查，經其同意搜索後，
    扣得其所有預備供施用毒品所用之注射針筒1 支，甲基安非
    他命吸食器1 個，並經其同意採尿送驗呈有嗎啡及甲基安非
    他命陽性反應而查知上情。
三、乙○○因他案遭通緝，惟為掩飾其身分，於97年4 月5 日，
    即熟背甲○○（由本院另以97年度簡字第1407號判決審結）
    之姐陳靜怡（已另為不起訴處分）之年籍資料，以逃避警方
    之查緝。俟乙○○為掩飾身分以逃避上開刑責，竟先後於97
    年4 月10日在屏東縣警察局屏東分局崇蘭派出所、同日在臺
    灣屏東地方法院檢察署，冒用「陳靜怡」之名義應訊，並接
    續於附表編號一至十四所示文件上偽造陳靜怡之署名及捺按
    指印；其中於附表編號二所示之「屏東分局搜索同意書」上
    之「同意人欄」，偽造「陳靜怡」之署名及指印，表示同意
    屏東分局崇蘭派出所員警於97年4 月10日凌晨3 時20分對其
    搜索身體之意，而偽造該私文書後，持以交付員警收執存卷
    而行使之；其中於附表編號八所示之「勘察採證同意書」上
    之「同意人欄」偽造「陳靜怡」之署名及指印，表示同意屏
    東分局崇蘭派出所員警於97年4 月10日上午5 時35分許採集
    其尿液送驗之意，而偽造該私文書後，持以交付員警收執存
    卷而行使之；其中於附表編號三所示之屏東縣警察局屏東分
    局搜索扣押筆錄之「受搜索人欄」、「受執行人欄」偽造「
    陳靜怡」之署名及指印，表示同意警員搜索而發現應行扣押
    物之意，而偽造該私文書後，持以交付員警收執存卷而行使
    之；其中於附表編號六所示之「屏東縣警察局屏東分局逕行
    逮捕通知書」上之「收受人欄」處偽造「陳靜怡」之署名及
    指印，表示收受屏東縣警察局屏東分局逮捕通知之意，而偽
    造該私文書後，持以交付承辦員警收執存卷而行使之，均足
    以生損害於陳靜怡及司法機關對犯罪偵查之正確性。嗣因事
    後甲○○恐其姐陳靜怡遭受訟累，當晚乃以電話告知其母陳
    潘勤昭上情，陳潘勤昭輾轉告知陳靜怡，之後由臺灣屏東地
    方法院檢察署檢察官傳喚陳靜怡於97年4 月23日應訊，陳靜
    怡偕同其母陳潘勤昭到庭說明，供出上情，因而循線查獲。
四、案經屏東縣警察局屏東分局報請臺灣屏東地方法院檢察署檢
    察官以及臺灣屏東地方法院檢察署檢察官自動檢舉偵查起訴
    。
    理  由
壹、程序部份
一、按除被告所犯為死刑、無期徒刑、最輕本刑為3 年以上有期
    徒刑之罪或高等法院管轄第一審案件者外，於法院行準備程
    序進行中，被告先就被訴事實為有罪之陳述時，審判長得告
    知被告簡式審判程序之旨，並聽取當事人、代理人、辯護人
    及輔佐人之意見後，裁定進行簡式審判程序；且受命法官行
    準備程序，與法院或審判長有同一之權限；又簡式審判程序
    之證據調查，不受刑事訴訟法第159 條第1 項、第161 條之
    2 、第161 條之3 、第163 條之1 及第164 條至第170 條規
    定之限制，刑事訴訟法第273 條之1 第1 項、第279 條第2
    項前段、第273 條之2 分別定有明文。被告所為係犯死刑、
    無期徒刑、最輕本刑為3 年以上有期徒刑以外之罪，其於準
    備程序中就被訴事實為有罪之陳述，經受命法官告知簡式審
    判程序之旨，並聽取公訴人、被告之意見後，本院合議庭認
    為適宜由受命法官獨任進行簡式審判程序，依刑事訴訟法第
    273 條之1 第1 項規定，裁定由受命法官獨任進行審判程序
    ，合先敘明。
貳、實體部分
一、訊據被告乙○○對於上揭犯罪事實均坦承不諱，復查：
(一)、經警於查獲被告當日5 時35分所採之尿液送驗結果，係呈嗎
    啡及甲基安非他命陽性反應，此有屏東縣警察局屏東分局崇
    蘭派出所毒品案件涉嫌人尿液採證編號姓名對照表、台灣檢
    驗科技股份有限公司97年4 月28日編號KＺ00000000 0000 號
    濫用藥物尿液檢驗報告各1 份在卷可稽。
(二)、再查被告乙○○曾因施用毒品案件，為臺灣屏東地方法院檢
    察署檢察官聲請本院裁定送強制戒治獲准，並另向本院提起
    公訴，其受強制戒治部分，於92年7 月5 日因執行完畢出所
    之事實，有臺灣高等法院被告全國前案紀錄表1 份在卷可按
    。是被告於強制戒治執行完畢後5 年內再犯施用毒品之罪甚
    明。
(三)、此外，本件尚有注射針筒1 支及吸食器1 個扣案可稽，並有
    如附表所示之各項文書附卷可證，被告本件犯行，事證應屬
    明確，其犯行應堪認定。
二、論罪科刑：
(一)、查海洛因及甲基安非他命分屬毒品危害防制條例第2 條第2
    項第1 款所規定之第一級毒品及同條項第2 款所規定之第二
    級毒品，核被告所為，係犯毒品危害防制條例第10條第1 項
    施用第一級毒品罪及同條第2 項施用第二級毒品罪。被告持
    有毒品，復進而施用，其持有毒品之低度行為，為施用毒品
    之高度行為所吸收，均不另論罪。
(二)、按刑法上偽造文書罪章所指之文書，除必須具備有體性、文
    字性、持續性、意思性等要件外，尚必須存有足以表彰一定
    之制作名義人之名義性時，該等記載方可認為係文書，否則
    若僅為表彰某人簽名意思之署名或簽押，並不具有表彰一定
    制作名義人之名義性存在，該等記載即無從認為係刑法上之
    文書，而只能認為係單純之署押。是如附表編號一、十三所
    示之司法警察、檢察官於詢問犯罪嫌疑人時所製作之詢問筆
    錄，係記載對於犯罪嫌疑人之詢問及其陳述，其內容當然含
    有受詢問人之意思表示，因該筆錄為公務員職務上所製作之
    文書，故為公文書之一種。受詢問人雖亦在筆錄之末簽名、
    蓋章或按指印，以擔保該筆錄之憑信性，但不能因此即認為
    該筆錄係受詢問人所製作，而變更其公文書之性質。復按刑
    法第21 7條所稱之「偽造署押」，係指行為人冒用本人名義
    在文件上簽名或為民法第3 條第3 項所稱指印之類似簽名之
    行為者而言（最高法院40年台非字第20號及80年台非字第
    277 號判決參照），如附表編號四所示之扣押物品目錄表、
    如附表編號五所示之扣押物品收據、如附表編號十四所示之
    扣押物品清單上之簽名及捺指印，均僅在確認其於警方、檢
    察官執行搜索扣押時，在場見證警方扣得該些扣案物品，未
    能表示其係有製作何種文書之意思及為何項之意思表示，其
    性質仍係警方或檢察官用以佐證訊問筆錄之相關書證而已，
    尚無從表示製作名義人及表彰一定法律上之用意，是其所為
    應僅屬偽造署押，而無偽造私文書之問題（最高法院91年度
    台非字第294 號判決、96年度台上字第1331號判決意旨參照
    ）。
(三)、至於被告於如附表編號二所示之「屏東分局搜索同意書」上
    之「同意人欄」，偽造「陳靜怡」之署名及指印，則係表示
    其同意屏東分局崇蘭派出所員警於97年4 月10日凌晨3 時20
    分對其搜索身體之意；如附表編號八所示之「勘察採證同意
    書」上之「同意人欄」偽造「陳靜怡」之署名及指印，亦係
    表示其同意屏東分局崇蘭派出所員警於97年4 月10日上午5
    時35分許採集其尿液送驗之意；如附表編號三所示之屏東縣
    警察局屏東分局搜索扣押筆錄之「受搜索人欄」、「受執行
    人欄」偽造「陳靜怡」之署名及指印，則係表示其同意警員
    搜索而發現應行扣押物之意，從上開文書形式上觀察，足以
    表示簽名人已知悉其同意之意旨，是此項經同意人簽名而造
    具之同意書，乃具文書之外觀，承載一定之意思表示，並足
    為簽名人表示意思之證明，自具有私文書之性質。至於被告
    在如附表編號六所示之逕行逮捕通知書上偽造「陳靜怡」之
    署押與指印，表示已收受該通知書之用意證明，因被告於前
    揭通知書上偽造之署押與指印，乃用以表示收受該通知書之
    意思，有收據之性質，自屬私文書。被告進而持上開文書交
    於司法警察，已本於該文書之內容有所主張，對屏東縣警察
    局屏東分局為一定意思內容之表示而行使該偽造私文書。核
    其此部所為均係犯刑法第216 條、第210 條之行使偽造私文
    書罪，且其偽造署押後用以偽造私文書，其偽造署押之行為
    係偽造文書之部分行為，不另論罪；又偽造私文書之低度行
    為，應為行使私文書之高度行為所吸收，亦不另論罪。
(四)、接續犯：
    被告於附表各該次查獲當時先後多次於警詢、內勤偵訊時偽
    造署押之犯行，均時間、地點密切接近，侵害同一法益，各
    行為之獨立性極為薄弱，依一般社會健全觀念，在時間差距
    上難以分開，應視為數個舉動之接續施行，屬接續犯，為實
    質上一罪。
(五)、數罪併罰：
    被告所犯施用第一級毒品罪、施用第二級毒品罪與行使偽造
    私文書罪間，犯意各別，罪名不同，應分論併罰之。
(六)、起訴效力所及：
  1.被告如附表編號五、七、九、十二、十四所示文件上偽造「
    陳靜怡」簽名、指印之行為，雖未據公訴人起訴，然上開事
    實與被告偽造署押犯行有接續犯之實質上一罪關係，應為起
    訴效力之所及，本院自得併予審究。
  2.又被告行使偽造私文書部分雖未據公訴人起訴，然該部分事
    實與公訴人起訴之偽造署押罪間，既具有吸收犯之一罪關係
    ，應為起訴效力所及，本院自應併與審究。
(七)、累犯：
    被告如前事實欄一、所述之前科一情，有臺灣高等法院被告
    全國前案紀錄表1 份在卷可憑，於5 年內故意再犯有期徒刑
    以上之本件，應各依刑法第47條第1 項規定，論以累犯，並
    各依法加重其刑。
(八)、爰審酌被告雖於施用毒品犯後即能坦承犯行，而其施用毒品
    行為於本質上係屬自我戕害行為，反社會性之程度應屬較低
    ；惟施用毒品，不僅足以戕害其個人身心，且極易滋生其他
    犯罪，惡化治安甚重，嚴重損及公益，且被告前屢經觀察勒
    戒、強制戒治等處遇助其戒除毒品，竟再為本件施用毒品犯
    行，顯見其不思悔改，自制力亦顯不佳，且早自82年間即因
    施用毒品經法院判刑，其後直至97年間亦多次因施用毒品經
    法院判刑（最近一次乃經本院以96年度訴字第1406號判處有
    期徒刑1 年4 月確定，此部不構成累犯）；另又意圖逃避刑
    責，冒用陳靜怡之名應訊，足使被冒名之人即陳靜怡有被追
    訴傳拘之虞，並影響偵、審機關偵辦刑事案件之進行，情節
    非輕以及斟酌公訴人當庭求刑之刑度等一切情狀，酌情分別
    量處如主文所示之刑，並定其應執行之刑，以資懲儆。
三、扣案之注射針筒1 支，甲基安非他命吸食器1 個，為被告所
    有預備供施用毒品所用之物，業經被告於本院審理中所自承
    （見本院卷第63頁），爰依刑法第38條第1 項第2 款之規定
    ，均予宣告沒收。又被告偽造如附表所示之署名及指印，均
    應依刑法第219 條之規定宣告沒收。
據上論斷，應依刑事訴訟法第273 條之1 第1 項、第299 條第1
項前段，毒品危害防制條例第10條第1 項、第2 項，刑法第11條
前段、第216 條、第210 條、第47條第1 項、第51條第5 款、第
38條第1 項第2 款、第219 條，判決如主文。
本案經檢察官顏珮珊到庭執行職務。
中    華    民    國    97    年    8     月    20    日
                  刑事第一庭    法  官  羅培毓
 以上正本證明與原本無異。
如不服本判決應於收受本判決送達後十日內向本院提出上訴書狀
，其未敘述上訴理由者，並得於提起上訴後十日內向本院補提理
由書狀（均須按他造當事人之人數附繕本）「切勿逕送上級法院
」
中    華    民    國    97    年    8     月    20    日
                               書記官  呂坤宗
附錄本判決論罪科刑法條：
毒品危害防制條例第10條
施用第一級毒品者，處六月以上五年以下有期徒刑。
施用第二級毒品者，處三年以下有期徒刑。
刑法第210條：
偽造、變造私文書，足以生損害於公眾或他人者，處5 年以下有
期徒刑。
刑法第216條：
行使第210 條至第215 條之文書者，依偽造、變造文書或登載不
實事項或使登載不實事項之規定處斷。
附表：
┌──┬────────┬─────────────┬──────────┐
│編號│   文件名稱     │        卷證位置          │  偽造之署押及數量  │
├──┼────────┼─────────────┼──────────┤
│ 一 │屏東分局崇蘭派出│屏東縣警察局屏東分局偵查卷│「陳靜怡」署押2 枚、│
│    │所97年4 月10調查│宗第3 頁至第6 頁          │指印8枚。           │
│    │筆錄（包括權利告│                          │                    │
│    │知事項）        │                          │                    │
├──┼────────┼─────────────┼──────────┤
│ 二 │屏東分局搜索同意│上卷第7頁                 │「陳靜怡」署押1 枚、│
│    │書              │                          │指印1枚。           │
├──┼────────┼─────────────┼──────────┤
│ 三 │屏東縣警察局屏東│上卷第8、9頁              │「陳靜怡」署押3 枚、│
│    │分局搜索扣押筆錄│                          │指印4枚。           │
├──┼────────┼─────────────┼──────────┤
│ 四 │屏東縣警察局屏東│上卷第10頁                │「陳靜怡」署押2 枚、│
│    │分局扣押物品目錄│                          │指印1枚。           │
│    │表              │                          │                    │
├──┼────────┼─────────────┼──────────┤
│ 五 │屏東縣警察局屏東│上卷第11頁                │「陳靜怡」署押1 枚、│
│    │分局扣押物品收據│                          │指印1 枚。          │
│    │                │                          │                    │
├──┼────────┼─────────────┼──────────┤
│ 六 │屏東縣警察局屏東│上卷第12頁                │「陳靜怡」署押1 枚、│
│    │分局逕行逮捕通知│                          │指印1枚。           │
│    │書              │                          │                    │
├──┼────────┼─────────────┼──────────┤
│ 七 │口卡片          │上卷第14頁                │「陳靜怡」署押1 枚、│
│    │                │                          │指印1枚。           │
│    │                │                          │                    │
├──┼────────┼─────────────┼──────────┤
│ 八 │勘察採證同意書  │上卷第15頁                │「陳靜怡」署押1 枚、│
│    │                │                          │指印1枚。           │
│    │                │                          │                    │
├──┼────────┼─────────────┼──────────┤
│ 九 │甲基安非他命˙搖│上卷第16頁                │「陳靜怡」署押1 枚、│
│    │頭丸/ 海洛因˙嗎│                          │指印1枚。           │
│    │啡簡易快速篩檢試│                          │                    │
│    │劑使用說明書    │                          │                    │
├──┼────────┼─────────────┼──────────┤
│ 十 │屏東縣警察局屏東│上卷第17頁                │「陳靜怡」署押1 枚、│
│    │分局崇蘭派出所查│                          │指印1枚。           │
│    │獲涉嫌毒品防制條│                          │                    │
│    │例毒品初步檢驗報│                          │                    │
│    │告書            │                          │                    │
├──┼────────┼─────────────┼──────────┤
│十一│屏東縣警察局屏東│上卷第18頁                │「陳靜怡」署押1 枚、│
│    │分局崇蘭派出所毒│                          │指印1枚。           │
│    │品案件涉嫌人尿液│                          │                    │
│    │採證編號姓名對照│                          │                    │
│    │表              │                          │                    │
│    │                │                          │                    │
├──┼────────┼─────────────┼──────────┤
│十二│指紋卡片        │上卷第22頁                │「陳靜怡」指印20枚。│
├──┼────────┼─────────────┼──────────┤
│十三│臺灣屏東地方法院│97年度毒偵字第700 號卷第18│「陳靜怡」署押2枚。 │
│    │檢察署檢察官97年│、20頁                    │                    │
│    │4 月10日偵訊筆錄│                          │                    │
├──┼────────┼─────────────┼──────────┤
│十四│扣押物品清單    │上卷第25頁                │「陳靜怡」署押4 枚、│
│    │                │                          │指印2枚。           │
└──┴────────┴─────────────┴──────────┘


司法院資訊處製作；財團法人民間司法改革基金會備份。
